臺灣嘉義地方法院刑事判決　　　　　　　 96年度訴字第486號
公　訴　人　臺灣嘉義地方法院檢察署檢察官
被　　　告　甲○○
上列被告因偽造文書等案件，經檢察官提起公訴（96年度偵緝字
第304號），嗣被告於本院準備程序進行中就被訴事實為有罪之
陳述，經合議庭裁定改行簡式審判程序，本院判決如下：
    主  文
甲○○連續行使偽造私文書，足以生損害於他人，處有期徒刑陸
月，如易科罰金，以銀元參佰元即新臺幣玖佰元折算壹日。緩刑
年。附表所示「彭國展」署名貳枚沒收。
    事  實
一、甲○○明知自己信用不佳且無資力，竟意圖為自己不法所有
    之概括犯意，連續於民國91年11月12日起至91年12月23日止
    ，連續以胞弟彭國展之名義向威翔實業股份有限公司（下簡
    稱威翔公司）業務員劉威成佯稱購買養雞飼料，致威翔公司
    陷於錯誤而如數交付物品，並於91年12月23日，偽簽彭國展
    署名於威翔公司成品交運單上，表示如數收受該公司所交付
    物品，總計詐得新臺幣（下同）44萬3,380元。乃甲○○為
    取信於威翔公司，復於91年12月30日，冒用彭國展名義，偽
    簽彭國展之署名於同意書上，書明願於92年3月20日前償還
    前述未還欠款計32萬3,380元，足以生損害於威翔公司及彭
    國展，隨即避不見面，威翔公司始悉受騙。
二、案經威翔公司訴請臺灣嘉義地方法院檢察署檢察官偵查起訴
    。
    理  由
一、本件係經被告於準備程序當庭表示認罪，而經本院裁定以簡
    式審判程序加以審理，則依據刑事訴訟法第273條之2、同法
    第159條第2項之規定，不適用傳聞法則有關限制證據能力之
    相關規定，合先敘明。
二、上揭事實，業據被告彭國展於偵查中及本院審理時自白不諱
    ，復經告訴代理人乙○○、證人彭國展於偵查中證述屬實，
    並有客戶徵信資料表1紙、交運資料明細表1紙、給付貨款明
    細表1紙、成品交貨單6紙及同意書1紙在卷可資佐證，足證
    被告自白核與事實相符，被告犯行洵堪認定。
三、核被告所為，係犯刑法第216條、第210條之行使偽造私文書
    罪及同法第339條第1項之詐欺取財罪。其先後於成品交運單
    、同意書上偽簽「彭國展」之署名，係偽造私文書之階段行
    為，偽造私文書後復持以行使，偽造之低度行為為行使之高
    度行為所吸收，不另論罪，僅依行使偽造私文書罪論處。又
    被告先後多次行使偽造私文書及詐欺取財之犯行，時間緊接
    ，方法相同，觸犯構成要件相同之罪名，顯係基於概括犯意
    反覆為之，惟被告行為後，刑法第56條連續犯之規定，業於
    94年2月2日修正公布刪除，並於95年7月1日施行，依修正後
    刑法而言，被告各次行為將各別獨立論罪，此較諸修正前適
    用刑法第56條連續犯之規定論以1罪並加重其刑，顯以修正
    前刑法第56條之規定較有利於被告。是既無刑法第2條第1項
    但書之情形，自仍應依刑法第2條第1項前段之規定適用被告
    行為時之法律，而論以連續犯（最高法院95年第8次刑事庭
    會議決議內容參照）。故應依修正施行前刑法第56條連續犯
    之規定，就被告上開犯行論以連續犯，並依法加重其刑。又
    被告就所犯連續行使偽造私文書與連續詐欺之2罪間，實有
    方法、結果之牽連關係，而刑法第55條後段牽連犯規定，亦
    如上同步廢除，經比較修正前後之規定，亦應依刑法第2條
    第1項前段規定適用被告行為時之法律，而論以牽連犯（同
    上決議內容參照）。故應依修正施行前刑法第55條後段牽連
    犯之規定，從一重之連續行使偽造私文書罪論處。公訴意旨
    於事實欄固記載被告於91年11月12日起至91年12月23日止之
    詐欺犯行，於論罪時未為被告所犯係連續犯之敘明，此部分
    應為漏載；又被告於91年12月23日，偽簽彭國展署名於威翔
    公司成品交運單上，並持以行使之行使偽造私文書部分，雖
    未據公訴人起訴，然本院既認為與已起訴部分有連續犯裁判
    上一罪關係，為起訴效力所及，基於審判不可分原則，應併
    予審理，附此敘明。
四、爰審酌被告犯罪之動機及目的在於便利其營利謀生，其詐得
    金額及告訴人所生損害非鉅，被告坦承犯行之犯後態度良好
    ，並知所悔悟等一切情狀，量處如主文所示之刑，以示懲儆
    。又本件被告依行為時之刑法第41條第1項易科罰金折算標
    準，修正前罰金罰鍰提高標準條例第2條前段（現已廢止）
    規定，就其原定數額提高為100倍折算1日，則本件被告行為
    時之易科罰金折算標準，應以銀元300元折算1日，經折算為
    新臺幣後，應以新臺幣900元折算為1日。而修正後之刑法第
    41條第1項前段則規定：「犯最重本刑為5年以下有期徒刑以
    下之刑之罪，而受6個月以下有期徒刑或拘役之宣告者，得
    以新臺幣1千元、2千元或3千元折算1日，易科罰金。」比較
    修正前後之易科罰金折算標準，以95年7月1日施行前之規定
    ，較有利於被告，則應依刑法第2條第1項前段，適用修正前
    刑法第41條第1項前段規定，定其折算標準。又按緩刑要件
    之修正，應非刑法第2條第1項所稱之「法律變更」，自無新
    舊法比較適用之問題。是犯罪在新法施行前，新法施行後之
    緩刑宣告，應適用新法第74條之規定（最高法院95年度第8
    次形式庭會議決議參照）。被告前於85年間固因賭博案件，
    曾受有期徒刑以上刑之宣告，於85年8月8日易科罰金執行完
    畢後，迄今5年內未曾因故意犯罪受有期徒刑以上刑之宣告
    ，有臺灣高等法院被告前案紀錄表及臺灣嘉義地方法院檢察
    署刑案資料查註紀錄表各1份附卷可稽，其貪圖不法利益，
    致罹刑章，犯後與告訴人達成和解，有和解書1紙附於本院
    卷可稽，經本次偵審程序及刑之宣告，應知所警惕，信無再
    犯之虞，本院因認前開對被告宣告之刑，以暫不執行為適當
    ，爰併予宣告緩刑3年，用啟自新。
五、如附表編號1、2所示偽造之「彭國展」簽名2枚，爰依刑法
    第219條宣告沒收。至偽簽「彭國展」署名之私文書「成品
    交運單」、同意書各1紙，雖係被告供本件犯罪所用之物，
    惟已交付威翔公司以為憑據，即非被告所有，爰不併予諭知
    沒收，附此敘明。
據上論斷，應依刑事訴訟法第273條之1第1項、第299條第1項前
段，修正施行前刑法第56條、刑法第216條、第210條、第339條
第1項、第219條、修正施行前刑法第55條後段、第41條第1項前
段、刑法第74條第1項第2款，廢止前罰金罰鍰提高標準條例第2
條，刑法施行法第1條之1第1項、第2項前段，判決如主文。
本案經檢察官邱美英到庭執行職務。
中　　華　　民　　國　　96　　年　　6 　　月　　12　　日
                  刑事第四庭  法　官　王慧娟
上列正本證明與原本無異。
如不服本判決，應於判決送達後10日內向本院提出上訴狀（應附
繕本）。告訴人或被害人如對於本判決不服者，應具備理由請求
檢察官上訴，其上訴期間之計算係以檢察官收受判決正本之日期
為準。
中　　華　　民　　國　　96　　年　　6 　　月　　12　　日
                        　  　書記官　黃子祝
附表：
1.威翔公司91年12月23日成品交運單上「彭國展」署名一枚。
2.91年12月30日同意書上「彭國展」署名一枚。
附錄本案論罪科刑法條全文：
刑法第216條：
行使第二百十條至第二百十五條之文書者，依偽造、變造文書或
登載不實事項或使登載不實事項之規定處斷。
刑法第210條：
偽造、變造私文書，足以生損害於公眾或他人者，處五年以下有
期徒刑。
刑法第220條：
在紙上或物品上之文字、符號、圖畫、照像，依習慣或特約，足
以為表示其用意之證明者，關於本章及本章以外各罪，以文書論
。
錄音、錄影或電磁紀錄，藉機器或電腦之處理所顯示之聲音、影
像或符號，足以為表示其用意之證明者，亦同。
稱電磁紀錄，指以電子、磁性或其他無法以人之知覺直接認識之
方式所製成之紀錄，而供電腦處理之用者。
刑法第339條第1項：
意圖為自己或第三人不法之所有，以詐術使人將本人或第三人之
物交付者，處五年以下有期徒刑、拘役或科或併科一千元以下罰
金。
